【裁判字號】    99,消債抗,158
【裁判日期】    990806
【裁判案由】    消債聲明異議
【裁判全文】
臺灣高雄地方法院民事裁定           99年度消債抗字第158號
抗  告  人  甲○○
上列抗告人因消債聲明異議事件，對於民國99年5 月31日本院99
年度事聲字第106 號裁定提起抗告，本院裁定如下：
    主  文
抗告駁回。
抗告程序費用新台幣壹仟元由抗告人負擔。
    理  由
一、抗告意旨略以：抗告人之父許吉雄雖於民國95、96年度有固
    定收入，然於98年7 月間，已屆退休法定年齡，且遭公司遣
    退，故許吉雄現已無任何固定收入；又許吉雄名下之土地公
    告現值僅新台幣（下同）97,030元，地處偏遠而難以變賣，
    即使變賣也難維持許吉雄之生活；是原裁定認許吉雄有謀生
    能力，應屬有誤。再者，抗告人之母許盧月照名下雖有1 筆
    土地和房屋，然係抗告人一家之住居所，且每月仍需繳納房
    貸10,000元，均由抗告人及抗告人之弟、妹分擔繳納；並許
    盧月照現已60歲，無法再找到固定收入之工作。從而，抗告
    人確有扶養雙親之必要。為此，爰依法提起本件抗告，並聲
    明：原裁定廢棄。
二、按消費者債務清理條例（下稱消債條例）之制定，乃為使負
    債務之消費者依本條例所定程序清理其債務，以調整其與債
    權人及其他利害關係人之權利義務關係，保障債權人之公平
    受償，謀求消費者經濟生活之更生，進而健全社會經濟之發
    展，除有第63條所定之情形外，法院得斟酌裁量認可更生方
    案。而於債務人有薪資、執行業務所得或其他固定收入之情
    形下，依該條例第64條之規定，在除有該條第2 項所定之情
    形外，法院如認更生方案之條件公允者，即得不經債權人會
    議可決，逕依債務人之聲請或依職權以裁定認可更生方案；
    是以如無該條例第63條第1 項或第64條第2 項情形，法院自
    得斟酌債務人之資力狀況、債務人所提更生方案之還款成數
    及是否有浪費之情事、債務人實際生活上有無特殊困難等情
    狀而為更生方案之條件是否為公允之審認，進而裁量認可該
    更生方案。
三、經查：
  (一)抗告人之父許吉雄於98年度薪資收入計143,897 元，有98年
    度綜合所得稅各類所得資料清單（本院卷第9 頁）在卷可憑
    ，且抗告人亦未提出許吉雄已遭資遣或退休之證明文件；是
    抗告人主張：許吉雄屆退休年齡，並遭公司以年紀太大遣退
    ，無固定收入，需由他人扶養云云，尚難採信。
  (二)又查，抗告人之母許盧月照名下雖有房屋、土地各1 筆，惟
    無任何所得收入，有許盧月照97、98年度綜合所得稅各類所
    得資料清單各1 紙（本院卷第12、13頁）可按；是許盧月照
    有應受抗告人扶養之情事。參酌財政部公布之98年度綜合所
    得稅每一受扶養人免稅額為82,000元，平均每人每月為6,83
    3 元計算，而許盧月照依法應負扶養養務者計4 人；是抗告
    人每月應負擔母親許盧月照扶養費為1,708 元（6833÷4 ＝
    1708.25 ，元以下四捨五入）。
四、綜上所述，本件更生方案認可應列計父母扶養費5,000 元，
    與前開所認定僅負擔1,708 元，實有相當差距，對於債權人
    權益影響非微，尚難認「條件公允」。從而，原審裁定廢棄
    本院司法事務官依職權認可更生方案之處分，由本院民事執
    行處依法另為審究處理，理由雖有不同，但結論並無二致，
    抗告意旨求予廢棄，為無理由，應予駁回。
五、據上論結，本件抗告為無理由，依消費者債務清理條例第11
    條第2 項、第15條，民事訴訟法第495 條之1 第1 項、第44
    9 條、第95條、第78條，裁定如主文。
中    華    民    國    99    年      8   月     6    日
                  民事第五庭  審判長法  官  李昭彥
                                    法  官  李育信
                                    法  官  洪榮家
上為正本係照原本作成。
本裁定不得抗告。
中    華    民    國    99    年      8   月     6    日
                                    書記官  胡美儀

司法院資訊處製作；財團法人民間司法改革基金會備份。
